【裁判字號】    97,勞訴,107
【裁判日期】    980302
【裁判案由】    給付資遣費等
【裁判全文】
臺灣臺北地方法院民事判決             97年度勞訴字第107號
原      告  丙○○
訴訟代理人  蕭萬龍律師
複代理人    林哲倫律師
被      告  人類文化事業股份有限公司
法定代理人  乙○○
訴訟代理人  甲○○
訴訟代理人  胡智忠律師
            黃宗哲律師
            尤英夫律師
上列當事人間給付資遣費等事件，本院於民國98年2月9日言詞辯
論終結，判決如下：
    主  文
原告之訴及假執行之聲請均駁回。
訴訟費用由原告負擔。
    事實及理由
一、原告起訴主張：伊自民國82年4月27日起任職被告公司，嗣
    因被告業務調整，於94年6月1日將伊調任至被告之子公司藝
    童文化事業股份有限公司（下稱藝童公司）任職，又因藝童
    公司業務併入被告，伊乃於96年7月4日再調回被告公司擔任
    台中地區業務副理，因藝童公司及被告均承認員工於各該公
    司服務之年資，故伊於藝童公司任職期間年資應予併計。詎
    被告突於97年3月間，無預警將伊調任不熟悉之市調工作，
    復於97年4月8日，告知僅願給付伊20萬元，要求伊工作至97
    年4月30日止即離職，且於97年4月18日派員將提供伊執行業
    務所必須之小貨車、傳真機及行動電話等收回，拒絕伊繼續
    執行職務。被告此舉實已違反勞動契約及勞工法令，並因此
    損害伊的權益，伊乃於97年4月15日向台中縣政府申請召開
    勞資爭議協調會議，終止與被告間勞動契約。按伊離職前每
    月薪資新台幣（下同）41,000元計算，依勞動基準法第14
    條第1項第6款、第16條第3項、第17條規定，被告應給付伊
    資遣費560,333元（即82年4月27日起至94年7月1日止合計
    502,250元（41,000元12+41,000元3/ 12＝502,250元）
    ，加上94年7月1日起至97年5月1日止之資遣費58,083元（
    41,000元0.52+41,00O0.510/12 = 58,083元，小數
    點以下皆捨去)，及一個月預告期間工資41,000元，爰提起
    本件訴訟，並聲明：被告應給付原告601,333元，及自97年5
    月1日起至清償日止，按年息5％計算之利息，並陳明願供擔
    保請准宣告假執行。
二、被告則抗辯：原告於97年2月25日曾未經被告同意，擅將被
    告於金省錢有限公司（即省錢超市）所鋪貨物辦理下架退貨
    ，向省錢超市偽稱被告將與之終止契約，向被告稱省錢超市
    不欲續與被告合作，足以損害被告利益，甚且幫助被告之商
    場對手訴外人新視野圖書坊舖貨，在外兼營事業，明顯違反
    其受僱人之忠誠義務，亦嚴重違反兩造間勞動契約及工作規
    則，被告於97年3月間發現後，即於97年4月8日依照勞動基
    準法第12條第1項第4款規定，終止與原告之勞動契約；另原
    告自97年3月14日至被告公司說明將貨物自省錢超市下架乙
    事後，即未再到職，曠職逾3日，依勞動基準法第12條第1項
    第6款規定，被告亦得終止勞動契約，則依同法第18條規定
    ，被告自無須給付原告資遣費及預告期間工資，原告請求並
    無理由，並聲明：原告之訴及假執行之聲請均駁回；如受不
    利判決，願供擔保請准宣告免為假執行。
三、本件兩造爭執及不爭執事實：
  (一)兩造不爭執事實：
  1.原告自82年4月27日起任職於被告公司，於94年6月1日調任
    至藝童公司任職，繼於96年7月4日調回至被告公司擔任被告
    之台中地區業務副理；又原告離職前月薪為41,000元。
  2.被告在97年4月8日告知將解僱原告。
  3.原告確於97年2月25日將被告於省錢超市所鋪貨物辦理下架
    退貨。而被告於97年1月10日頒佈之管理辦法第6點規定，如
    業務人員有呆帳，必須負擔50％之損失。
  (二)本件爭執要旨：
  1.被告終止與原告間之勞動契約是否合法？
  2.若被告係違法終止與原告間勞動契約，被告應否給付原告資
    遣費及預告期間工資？應給付金額若干？
四、茲就上開爭點析述如后：
  (一)按勞工違反勞動契約或工作規則，情節重大者，雇主得不經
    預告終止契約，勞動基準法第12條第1項第4款定有明文。所
    謂情節重大，參酌雇主為維護企業內部秩序，對於不守紀律
    之公司勞工得以懲處，而懲戒手段中，以懲戒解僱終止勞雇
    雙方之勞動契約關係所導致之後果最為嚴重，當屬憲法保障
    工作權之核心範圍，因此可期待雇主捨解僱而採用對勞工權
    益影響較輕之措施，應符合憲法保障工作權之價值。故判斷
    勞工違反工作規則之程度，應依社會一般通念，依事業之性
    質及需要，判斷該勞工違反勞動契約或工作規則之行為，其
    影響雇主對事業統制權及企業秩序之程度，是否已達期待雇
    主繼續勞動契約甚至僅至預告期間均已不能期待之狀況。易
    言之，必須勞工之行為，非僅違反勞動契約或工作規則，且
    在客觀上及社會一般通念上，足以對於雇主之財務、產品及
    營運造成重大影響，因而導致勞動關係進行受到干擾；或該
    事由已喪失勞務目的之信賴，如使勞僱關係繼續，對
    當事人之一方，顯屬不可期待，而有害於當事人之利益且有
    失公平者，即有賦予雇主終止勞動契約關係權利之必要。
  (二)查被告於97年2月間告知原告應自97年3月1日起調任市調部
    門，原告未為反對之意思表示，並接受被告之調職，但另於
    97年2月25日將被告於省錢超市之圖書產品辦理下架退貨等
    情，為兩造所不爭執（見本院卷第104頁、119頁、150頁）
    ，原告雖主張伊係因調任新職，為免被告依管理辦法第6點
    規定，以伊發生呆帳而要求負擔50％之損失，故將商品下架
    退貨云云，但為被告所否認，而省錢超市採購經理周家瑩於
    被告另訴原告背信案件偵查中具結證稱：省錢超市與被告有
    合作關係，是被告鋪貨至省錢超市販買，通常一個月叫一次
    貨，由省錢超市開立一個月後之支票給付被告，於正常交易
    情況下，不會辦理退貨，若某商品銷路不好，省錢超市還是
    可以辦理退貨，貨款再由進貨款項折抵，後來原告告知伊，
    被告欲以量販店為據點，跟省錢超市之合作要結束，所以原
    告主動到各分店跟店長辦退貨，並於各門市辦退貨後，才打
    電話跟她講等語；原告於刑事偵查中並自承伊只負責送貨、
    查補貨，沒有權利終止合約等語，有原告提出被告不爭執真
    正之偵查訊問筆錄在卷可按（見本院卷第180頁背面、第181
    頁、第177頁），準此，原告若僅為避免呆帳而將被告圖書
    暫時下架，理應告知周家瑩此一原因，並表明日後將由新任
    業務將貨品重新上架，卻向周家瑩謊稱被告將終止與省錢超
    市之契約關係，則原告未經被告同意，於明知無終止權限情
    形下，片面終止與省錢超市之合作契約，難認原告主觀上無
    損害被告公司之意圖。參以原告在被告公司任職近15年，長
    期擔任拓展銷貨通路之業務工作，當知銷貨通路對被告經營
    圖書產品出版事業之重要，故維護通路存在乃原告對被告應
    負之義務。原告復於偵查中自承被告公司並無規定業務交接
    時，應將先前鋪貨的貨退貨或下架，伊於97年3月調職前未
    為任何交接動作等語（見本院卷第177頁、第183頁背面），
    省錢超市採購經理周家瑩則於偵查中證稱：被告公司從97年
    2 月間退貨後，被告總公司甲○○有在97年5月間跟她談過
    ，她同意一些分店再讓被告辦進貨，但進貨量跟以前比差很
    多，以前大約是十幾家分店在賣，現在不到十家等語（見本
    院卷第181頁），堪認原告以異於往常之作法，於職務異動
    之際，未辦交接逕將貨物先行下架或退貨，顯已影響被告公
    司業務之進行，致被告喪失在省錢超市○○○○路，損害被
    告公司利益，即已違反兩造間勞動契約約定及原告依約應負
    之忠實義務，被告如再接受原告提供勞務，將使其對公司其
    他員工之指揮監督及企業秩序維持，產生重大窒礙難行之問
    題，核原告上開違反勞動契約之情節，已達不能期待被告繼
    續與原告維持勞動關係之程度，故被告於97年4月8日終止與
    原告間系爭勞動契約，自屬可取。
  (三)原告雖否認被告曾依勞動基準法第12條第1項第4款之事由，
    終止與伊間之勞動契約云云，惟查，兩造不爭執被告曾於97
    年4月8日告知原告將解僱伊，且被告法定代理人曾於同年3
    月14日約談原告，兩造提及當天係為談論原告去留問題，並
    談及原告將省錢超市貨品辦理下架退貨，及為訴外人新視界
    圖書坊鋪貨等節，被告法定代理人當時即聲稱將對原告提出
    刑事告訴，原告亦揚言伊清楚被告公司稅務有問題，被告要
    搞成這樣，被告公司也不用經營了等語，有被告提出原告不
    爭執真正之錄音譯文存卷可參（見本院卷第93至98頁），則
    以兩者時間密接，堪認被告於97年4月8日確係以原告擅自將
    貨品下架退貨，違反兩造間勞動契約且情節重大之事由，終
    止與原告間勞動契約關係無疑。原告雖另主張被告於97年2
    月底即知悉伊於97年2月25日將省錢超市貨品辦理下架退貨
    ，迄被告於97年4月8日表示終止與伊間勞動契約時止，已逾
    勞動基準法第12條第2項之三十日期間云云，惟按雇主依勞
    動基準法第12條第1項第4款事由，不經預告終止契約者，應
    自知悉其情形之日起，三十日內為之，同法條第2項固有明
    文。但該三十日之期間，應自雇主知悉勞工違反勞動契約或
    工作規則且其情節重大起算，被告縱知悉省錢超市自97年2
    月25日開始退貨，亦僅能認定其知悉客觀上有貨物遭退回乙
    事，迄被告知悉原告係無故主動向省錢超市辦理貨物下架及
    退貨等情後，始能認為被告知悉原告有違反勞動契約或工作
    規則，其情節已屬重大，而原告就其主張被告於97年2月底
    即已知悉乙節，未能提出證據以實其說，則以被告自陳於97
    年3月12日始知悉原告係自行將省錢超市貨品辦理下架退貨
    ，至被告於97年4月8日終止與原告間勞動契約關係，尚未逾
    30日除斥期間，故被告所為終止勞動契約之意思表示，乃屬
    合法有據。原告此部分主張，仍無可取。
  (四)綜上，被告以原告未經其同意，擅自將被告於省錢超市之圖
    書產品下架退貨乙節，依勞動基準法第12條第1項第4款規定
    ，終止與原告間勞動契約，既屬有據，則被告另以原告為訴
    外人新視野圖書坊舖貨，在外兼營事業，及自97年3月14 日
    起曠職3日等情，終止與原告間勞動契約，即毋庸再予論述
    。而系爭勞動契約已經被告於97年4月8日合法終止，原告主
    張被告於97年4月8日終止契約為不合法，伊得於97年5月7日
    以被告違反勞動基準法規定，依同法第14條第1項第6款規定
    終止系爭勞動契約，並請求被告給付資遣費560,333元、預
    告期間工資41,000元及法定遲延利息，即無理由。
五、綜上所述，原告主張被告於97年4月8日終止勞動契約不合法
    云云，並無可取，被告抗辯原告有違反勞動契約，情節重大
    ，而依勞動基準法第12條第1項第4款規定，終止與原告間勞
    動契約為可採，從而，原告依勞動基準法第14條第4項、第
    16條第3項、第17條及勞工退休金條例第12條規定，請求被
    告給付資遣費560,333元、預告期間工資41,000元，及自97
    年5月1日起至清償日止，按年息5％計算之法定遲延利息，
    洵屬無據，應予駁回。原告之訴既經駁回，其假執行之聲請
    即失所附麗，應併予駁回。
六、兩造其餘主張陳述及所提之證據，經本院審酌後，認均不足
    以影響本判決之結果，均毋庸再予論述，附此敘明。
七、據上論結，本件原告之訴為無理由，依民事訴訟法第78條，
    判決如主文。
中    華    民    國    98    年    3     月    2     日
                  勞工法庭    法  官  管靜怡
以上正本係照原本作成。
如對本判決上訴，須於判決送達後20日內向本院提出上訴狀。
中    華    民    國    98    年    3     月    2     日
                              書記官  張婕妤

司法院資訊處製作；財團法人民間司法改革基金會備份。
